臺灣嘉義地方法院民事判決
                                      111年度嘉訴字第1號
原      告  薛卉彤  


被      告  張晉豪  
訴訟代理人  葉東龍律師（法律扶助律師）
被      告  呂冠霆  
上列當事人間請求侵權行為損害賠償事件，本院於民國111年1月
25日言詞辯論終結，判決如下：
    主  文
被告甲○○應給付原告新臺幣陸仟肆佰元。
原告其餘之訴駁回。
訴訟費用由被告甲○○負擔千分之五，餘由原告負擔。
    事實及理由
一、原告主張：
  ㈠對被告乙○○部分：
  ⒈被告乙○○是原告母親位於嘉義市○○街00巷00號3樓4之出租套
    房之房客，伊於租約到期後仍積欠租金，並於下開時間、地
    點，於臉書上20幾萬人之社團發布如下內容（本院卷第219
    至227頁）：
  ①於108年4月5日於「嘉義市大小事」臉書社團，以伊申辦之臉
    書帳號「張小賀」發布：「薛X彤房東妳說我欠妳一個月租
    金現po給妳看匯款單3月31約妳點交妳不來還賴我欠妳房租
    遲遲不肯還押金按法定利率5％照算星期一就會去提告還有我
    會去大樓貼公告讓全嘉義人都知道妳的惡行」等文字内容。
  ②於108年4月1日於「嘉義新鮮大小事」臉書社團，以伊申辦之
    臉書帳號「張小賀」發布：「姓薛的房東租約昨天到期妳不
    來點交還押金今天再不約時間點交房屋還我押金訴訟狀已寫
    好馬上提告並公佈你的惡行」等文字内容。
  ③於108年4月1日於「綠豆嘉義人」臉書社團，以伊申辦之臉書
    帳號「張小賀」發布：「姓薛的今天再不約時間點交房屋還
    我押金訴訟狀已寫好星期一就去法院」等文字内容。
  ④於108年4月10日於「爆廢公社公開版」臉書社團，以伊申辦
    之臉書帳號「金賀」發布：「薛姓惡房東在嘉義市嘉北街妳
    公然侮辱及侵佔再加上恐嚇罪都已提告要知道地址的私我」
    等文字内容。
  ⑤於108年5月4日以伊申辦之臉書帳號「金賀」於臉書發布：「
    遇到一個肖查某嗆要叫流氓靠林背年輕時也是流氓我叫警察
    來她就消失了流氓我等到晚上了怎沒看到」等文字内容。
  ⒉被告乙○○多次寄發下述簡訊（下稱系爭簡訊）予原告，於109
    年4月5日簡訊內容稱「妳真的有夠白痴水電表又不用開鎖就
    能看到幾度懶的再跟妳這個惡房東說法院見」涉及公然侮辱
    罵人白癡、於109年4月2日簡訊內容稱「妳退社團有用嗎？
    我會去每個社團PO妳的惡行別再有人受害星期一之前妳不點
    交不還押金我就去那貼公告讓大家知道妳就是惡房東」涉及
    妨害名譽、於109年4月5日簡訊內容稱「妳才一文不值可憐
    啊妳啊不只可憐還活的悲哀只會詐人錢財連佛都不願救你因
    為妳造業太多懶的理妳法院見」、「建議妳去太和醫院看病
    」神經病意思，涉及侮辱恐嚇妨害名譽（本院卷第267至269
    頁）。
  ⒊綜上，被告乙○○於網路上之行為，足以損害原告之名譽、人
    性尊嚴，對原告之社會上評價或地位造成貶損，並使原告心
    生畏懼，而致生危害於生命身體之安全，原告因而受有精神
    上痛苦，請求精神慰撫金。
  ⒋且被告乙○○是詐騙集團洗錢車手，原告曾因受詐騙，多次匯
    款至國外銀行帳戶，有玉山銀行匯出匯款申請書4張為證，
    換算成新臺幣之金額分別為72,085元、967元、333,774元、
    229,648元，合計為636,474元，亦應由被告乙○○負連帶賠償
    責任。
  ⒌被告乙○○與背後之許志欽、許鴻永詐騙集團壓榨、恐嚇、欺
    凌、迫害原告，甚至叫撞車手即被告甲○○撞原告人傷車毀（
    詳如下述原告主張被告甲○○傷害部分），他故意教唆殺人撞
    車犯行蓄意謀殺。
  ⒍被告乙○○應歸還原告匯款出去之本金，加上107年11月23日至
    110年12月31日利息支出費用約20幾萬元，加上長達3年之精
    神耗損傷害以1年3萬元計算約9萬元，共計993,900元。並就
    名譽被侵害，請求回復名譽之適當處分。
  ㈡對被告甲○○部分：
  ⒈原告於109年8月27日22時30分許，駕駛車牌號碼0000-00號自
    用小客車（下稱系爭車輛），沿嘉義市西區林森西路由北往
    南方向行駛，行經林森西路與新榮路之交岔路口欲左轉新榮
    路時，原告有看左右來車，時速很慢，在轉彎之過程中，被
    告甲○○騎乘車牌號碼000-000號普通重型機車（下稱系爭機
    車）沿林森西路由南往北方向行經該處（下稱系爭路口），
    其加速硬闖黃變紅燈、車速很快且不開大燈，原告雖已緊急
    煞車，但兩車仍發生碰撞（下稱系爭事故），致原告嚴重胸
    部撞擊到方向盤，原告女兒薛媛濃頭部撞擊到擋風玻璃，原
    告受有「右肺門不透光影像，疑似腫塊，其他軟組織疾患，
    未特定，下背和骨盆挫傷之初期照護」之傷害（下稱系爭傷
    害），原告女兒也因此腦震盪。被告甲○○已違反交通安全規
    則第39-2條、第91條、第93-1條、第99-6條、第124-5條、
    第120-2條之規定。
  ⒉因原告蒐集太多詐騙集團主謀、主要幹部之伎倆及騙術，且
    知悉嘉義市經國新城藏有詐騙集團之機房，於109年5月間就
    有朋友告知原告將被詐騙集團殺害，而被告乙○○是該詐騙集
    團洗錢車手，教唆被告甲○○於上開時地守株待兔，預謀犯案
    ，被告甲○○於系爭事故發生前，已於系爭路口停等近半分鐘
    ，卻故意迎面撞擊原告駕駛之系爭車輛，製造假車禍，意圖
    殺害原告、湮滅證據，且原告與女兒在事故後等待警方到場
    時，聽到被告甲○○說車燈和煞車壞了是上一次車禍後未修所
    致，但其仍於雨夜以時速60至70公里之車速，闖黃變紅燈直
    撞系爭車輛，因此原告認為被告甲○○明知故犯，闖紅燈、剎
    車失靈、未保持安全距離、重力加速度撞擊，所犯者並非過
    失傷害，而是故意犯罪，目的是為了謀財害命。明知故犯就
    是故意犯行，就是假的過失傷害，他主動造成對我的過失傷
    害及過失財損(附車損估價單29,300元)，我的車被他的機車
    撞到車頭凹陷變形，車頭保險桿突起，車燈燈罩破損，內部
    因為嚴重撞擊加水道等管道嚴重移位，嚴重到整車不敷使用
    。
  ⒈嗣後被告甲○○寄送下述簡訊對話內容（本院卷第105至107頁
    ）「我只撞到你車頭而已，我是不知道妳女兒會怎樣?要也
    是我怎樣，怕你賠不起而已，怕你整間店賣了都賠不起，我
    後來才知道你家裡開店，想知道為什麼我知道嗎朋友幫我查
    的，不然到時候你店裡會很熱鬧喔我會請人去吃飯的再來就
    看怎麼樣再說了。你的店我都查到了，我想你應該心知肚明
    的，到時候你會後悔的」已構成言詞威脅恐嚇，原告身心靈
    受創，心生畏懼，成立妨害自由罪。
  ⒉原告因系爭事故所受之損害分列如下：
  ①系爭車輛車損29,300元（包含零件19,800元+板金/烤漆9,500
    元）。
  ②原告之精神慰撫金36,000元。
  ③原告女兒之精神慰撫金30,000元。
  ④原告因系爭傷害宜休養2週11,900元（計算式：月薪23,800元
    ÷30日×15日=11,900元）。
  ⑤醫藥、復健費12,800元。
  ⑥嗣後被告甲○○寄發恐嚇簡訊予原告，聲稱知道原告開的店位
    置，要找人去砸店等語，致原告及女兒心生畏懼無法營業，
    而原告經營之「A食B服」商店於109年8月28日至110年1月20
    日共5個月無法開店營業，共損失179,900元。
  ⒊綜上，合計299,900元（計算式：29,300元+36,000元+30,000
    元+11,900元+12,800元+179,900元＝299,900元），被告甲○○
    應就原告因系爭事故所受之人傷車毀損害共299,900元，負
    賠償責任。
  ㈢為此，爰依民法第184條、第185條、第195條共同侵權行為之
    法律關係，提起本件訴訟。被告乙○○因教唆殺人，應與被告
    甲○○負連帶賠償責任，但原告已將被告二人應負之責任做切
    割。並為訴之聲明：⒈被告乙○○應給付原告993,900元。並請
    求為回復名譽之適當處分。⒉被告甲○○應給付原告299,900元
    。
二、被告方面：
  ㈠被告乙○○則以：原告起訴泛稱被告賠償107年11月23日至110
    年之利息支出、本金金額、精神賠償云云，卻未見各項具體
    數額為何，致使被告無從答辯。原告泛稱被告有侵權行為云
    云，被告否認之，按民事訴訟法第277條規定及最高法院17
    年上字第917號判例意旨，應由原告負舉證之責。又原告提
    起本件訴訟之2名被告，恰巧均為鈞院110年度交易字第248
    號、111年度易字第282號刑事判決之被害人，且原告分別遭
    判處拘役30日、15日。另原告先前對被告提起妨害名譽之刑
    事告訴，又經臺灣嘉義地方檢察署檢察官以109年度偵字第4
    207號為不起訴處分，足徵原告提起本件訴訟顯係出於惡意
    、不當目的或有重大過失，且事實上或法律上之主張均欠缺
    合理依據，爰請鈞院審酌本件有無民事訴訟法第249條之1規
    定之適用等語，資為抗辯。並答辯聲明：原告之訴駁回。如
    受不利益判決，被告乙○○願供擔保，請准宣告免為假執行。
  ㈡被告甲○○則以：伊只知道是車禍案件，希望依正常程序簡單
    化處理，我認為原告說我是詐騙車手或撞車手已經對我造成
    重大的妨害名譽，因為我沒有做這件事，原告所提出針對我
    之不實指控、誣告，已嚴重妨害個人名譽，請原告能拿出更
    明確之證據，本人確實沒有原告指控之不實行為，因此無法
    提出實質的應對與反駁，精神賠償及營業損失也要有證據才
    能請求，汽車修復費用當時我們有說各自負責各自費用，我
    坦蕩無愧，不想浪費社會資源，想早點回歸正常生活作息等
    語，資為抗辯。並答辯聲明：原告之訴駁回。
三、得心證之理由：
  ㈠按當事人主張有利於己之事實者，就其事實有舉證之責任，
    民事訴訟法第277條定有明文。而民事訴訟如係由原告主張
    權利者，應先由原告負舉證之責，若原告先不能舉證，以證
    實自己主張之事實為真實，則被告就其抗辯事實即令不能舉
    證，或其所舉證據尚有疵累，亦應駁回原告之請求（最高法
    院著有17年上字第917號判例意旨參照）。是主張依侵權行
    為之法律關係請求損害賠償之人，必須就侵權行為之成立要
    件，包括：其權利被侵害、該侵害具不法性、行為人有故意
    或過失、權利被侵害者受有損害、損害與侵權行為間有因果
    關係等節負舉證之責。
  ㈡原告主張被告乙○○有毀謗、教唆被告甲○○殺人製作假車禍之
    侵權行為、被告甲○○故意加速追撞傷害造成人傷車損、恐嚇
    等侵權行為事實，此為被告等所否認，揆諸前開說明，自應
    由原告就前開主張之事實，負舉證責任。
  ㈢被告乙○○部分：
  1.按因故意或過失，不法侵害他人之權利者，負損害賠償責任
    ；不法侵害他人之健康、名譽者，被害人雖非財產上之損害
    ，亦得請求賠償相當之金額，民法第184條第1項前段、195
    條第1項分別定有明文。又名譽有無受損害，應以社會上對
    個人評價是否貶損作為判斷之依據（最高法院90年度台上字
    第646號裁判意旨參照）。而侵權行為之成立，須行為人具
    備歸責性、違法性，並不法行為與損害間有因果關係，始能
    成立，且主張侵權行為損害賠償請求權之人，對於侵權行為
    之成立要件應負舉證責任（最高法院100年度台上字第328號
    裁判意旨參照）。又損害賠償之債，以有損害之發生及有責
    任原因之事實，並二者之間，有相當因果關係為成立要件（
    最高法院48年台上字第481號判例意旨亦可參照）。
  2.經查，原告認被告乙○○前開在臉書社團發布①至⑤文章內容，
    觸犯妨害名譽罪嫌，曾向臺灣嘉義地方檢察署提出妨害名譽
    之刑事告訴，經檢察官調查事證後認定：文章及對話紀錄截
    圖僅有提到，並未提及原告之全名、年籍資料，且未提及或
    標註原告之臉書帳號，被告乙○○並將對話紀錄中之對方名稱
    予以塗銷遮蓋，亦無其他可供不特定人連接原告真實身分之
    資料，是被告乙○○上開文章內容，顯不足以使不特定瀏覽者
    獲知其所指對象為何人或推知真實身分，對原告之名譽自無
    貶損可言，以109年度偵字第4207號為不起訴處分，原告聲
    請再議，嗣經臺灣高等檢察署臺南檢察分署檢察長以110年
    度上聲議字第1052號駁回其再議，有不起訴處分書及再議處
    分書附卷可按（本院卷第65至70、387至388頁），故難認原
    告之前開主張為真實。原告主張被告乙○○傳送系爭簡訊侵害
    其名譽云云，惟依據系爭簡訊內容，核屬兩造間私人對話，
    並無第三人得以知悉，尚未符合不特定人所得共見共聞之要
    件，原告亦無提出證據證明被告將系爭簡訊內容公開或傳述
    使第三人知悉，難認系爭簡訊足以貶損原告之社會評價，與
    公然侮辱及誹謗之要件有間，原告主張其因系爭簡訊內容而
    名譽受損，即難認可採。原告又主張被告乙○○為澳洲詐騙集
    團車手及教唆被告甲○○製造假車禍殺人未遂，是一齣一連串
    人為車禍詐騙共犯結構云云，但原告就此部分之事實，並未
    提出任何證據以實其說，要難認原告主張為真實。　　
  3.另原告主張其所受損害項目包含匯款本金，固提出玉山銀行
    匯出匯款申請書4張為證（本院卷第27至33頁、第241至247
    頁），惟觀諸該玉山銀行匯出匯款申請書之受款人並非被告
    乙○○名義，此部分金錢縱有損害，無法證明與被告乙○○之前
    揭行為有相當因果關係存在，此外，原告又未提出證據證明
    因被告乙○○之行為而受有精神上損害，據此請求給付精神上
    損害，亦非有據。從而，原告依侵權行為之法律關係，請求
    被告乙○○給付匯款本金及自107年11月23日起至110年12月31
    日止利息支出費用，加上長達3年之精神耗損傷害共計993,9
    00元，並請求為回復名譽之適當處分，難認有據，不應准許
    。　　
  ㈣被告甲○○部分：
  1.原告主張被告甲○○刻意製造假車禍，故意衝撞系爭車輛，致
    原告人傷車毀，此為被告甲○○所否認，原告就該事實即應負
    舉證責任。查系爭事故經送請交通部公路總局嘉義區監理所
    嘉雲區車輛行車事故鑑定會鑑定肇事原因，鑑定結果認係因
    原告駕駛自用小客車，雨夜行經行車管制號誌交岔路口，左
    轉彎車未讓對向直行車先行，同為肇事原因（另無照駕駛有
    違規定），被告甲○○駕駛普通重型機車，雨夜行經行車管制
    號誌交岔路口，未注意車前狀況，並隨時採取必要之安全措
    施，且未開啟頭燈（自述故障），同為肇事原因，此有該會
    加雲區0000000案鑑定意見書附於110年度偵字第1187號案卷
    內可佐（見該偵查卷宗第102至104頁），是被告甲○○騎乘機
    車與原告所有系爭車輛發生碰撞，雙方均具有過失，堪以認
    定。原告並未提出任何證據證明被告甲○○駕車行為具有主觀
    上故意，故原告主張被告甲○○有故意衝撞系爭車輛導致系爭
    事故發生，並進而主張被告乙○○、被告甲○○二人是一連串人
    為車禍詐騙共犯結構，並未舉證以實其說，並無可取。
　2.所謂相當因果關係，係指無此行為，雖必不生此種損害；有
    此行為，通常即足生此種損害者，是為有因果關係。無此行
    為，必不生此種損害；有此行為，通常亦不生此種損害者，
    即無因果關係。而兩造間之車禍案件，經臺灣嘉義地方檢察
    署檢察官調查事證後認定：原告所提聖馬爾定醫院109年8月
    28日診斷證明書上載「右肺門不透光影像，疑似腫塊」之傷
    害，經聖馬爾定醫院答覆以非因車禍外力所造成新影像，評
    估應與此次車禍無關，足認原告所指上開傷害並非其於109
    年8月28日案發後就診出現之傷勢，另查無其他積極證據足
    資證明被告甲○○有何過失傷害犯行，認其犯罪嫌疑不足，以
    110年度偵字第1187號為不起訴處分，原告聲請再議，嗣經
    臺灣高等檢察署臺南檢察分署檢察長以110年度上聲議字第1
    274號駁回其再議，有該不起訴處分書及再議處分書可參（
    本院卷第57至60、389至390頁），是原告提出前開聖馬爾定
    醫院診斷證明書，尚不能證明所載病症係因系爭事故所造成
    ，應認並無相當因果關係存在。原告另提出之聖馬爾定醫院
    110年4月30日診斷證明書上載診斷「其他軟組織疾患，未特
    定。下背和骨盆挫傷之初期照護」，醫囑欄記載「於110/4/
    22.110/4/26.110/4/30中醫門診追蹤治療共計3次」，與系
    爭事故發生日109年8月27日已相隔一段時間，難認與系爭事
    故有所關連，亦無法認定為原告因系爭事故所受之傷害。此
    外，原告就女兒之精神損失、休養工作損失，並未提出任何
    證據證明，要難採信。故原告主張被告甲○○應負本人及女兒
    精神慰撫金、休養工作損失、醫療復健費之損害賠償責任，
    並無理由，不應准許。
　3.按因故意或過失，不法侵害他人之權利者，負損害賠償責任
    ，汽車、機車或其他非依軌道行駛之動力車輛，在使用中加
    損害於他人者，駕駛人應賠償因此所生之損害。民法第184
    條第1項前段、第191條之2分別定有明文。查被告甲○○之駕
    駛行為就系爭事故之發生既具有過失，業如前述，則被告甲
    ○○自應就其過失所造成之損害負侵權行為損害賠償責任，系
    爭車輛因系爭事故而受有損壞，有原告所提出之車損照片可
    證，是原告依侵權行為之法律關係，請求被告甲○○賠償此部
    分損害，即屬有據。被告甲○○雖辯稱兩造均已同意車損部分
    各自負擔，但並未就此有利於己之事實舉證證明，故被告甲
    ○○此部分辯解，無從憑採。又侵權行為損害賠償之請求權，
    以受有實際損害為成立要件，如修理材料以新品換舊品時應
    予以折舊。依行政院所頒固定資產耐用年數表及固定資產折
    舊率表，【非運輸業用客車、貨車】之耐用年數為5年，依
    平均法計算其折舊結果（即以固定資產成本減除殘價後之餘
    額，按固定資產耐用年數表規定之耐用年數平均分攤，計算
    折舊額），每年折舊率為5分之1 ，並參酌營利事業所得稅
    查核準則第95條第6項規定「固定資產提列折舊採用定率遞
    減法者，以1年為計算單位，其使用期間未滿1年者，按實際
    使用之月數相當於全年之比例計算之，不滿1月者，以1月計
    」，查系爭車輛於96年4月出廠，有卷附交通部公路總局嘉
    義區監理所嘉義市監理站110年12月29日嘉監義站字第11003
    25727號函附車籍異動資料足參（本院卷第305至308頁），
    迄至本件車禍發生時即109年8月27日，已使用逾5年，則零
    件扣除折舊後之修復費用估定為3,300元【計算方式：1.殘
    價＝取得成本÷( 耐用年數＋1)即19,800÷(5+1)≒3,300（小數
    點以下四捨五入）；2.折舊額 ＝(取得成本－殘價)×1/（耐用
    年數）×（使用年數）即(19,800－3,300) ×1/5×（5+0/12）≒
    16,500（小數點以下四捨五入）；3.扣除折舊後價值＝（新
    品取得成本－折舊額）即19,800－16,500＝3,300】，加計烤漆
    及鈑金費用9,500元，合計系爭車輛之修繕費用為12,800元
    （計算式：3,300元+9,500元＝12,800元）。
  4.再按損害之發生或擴大，被害人與有過失者，法院得減輕賠
    償金額或免除之，民法第217條第1項定有明文，此項規定之
    目的，在謀求加害人與被害人間之公平，故在裁判上法院得
    以職權減輕或免除之，最高法院85年台上字第1756號裁判意
    旨可資參照。本院認原告與被告甲○○就系爭事故之發生同為
    肇事因素，雙方應各負50％之過失責任，故扣除原告與有過
    失應負擔之部分，原告得請求被告甲○○賠償之系爭車輛損害
    賠償費用，應為6,400元（計算式：12,800元×50％＝6,400元
    ），逾此範圍之請求，即非有據，應予駁回。
  5.另原告認被告甲○○傳送前揭簡訊對話內容，已構成言語威脅
    恐嚇，造成原告心生畏懼，並向臺灣嘉義地方檢察署提出恐
    嚇之刑事告訴，經檢察官調查事證後認定：觀之原告提出之
    手機簡訊對話翻拍照片，可知雙方就車禍賠償之事各執一詞
    、爭論不休，又前揭簡訊內容客觀上難認屬明確而具體將欲
    以何手段加害告訴人生命或身體之事通知原告，尚與刑法恐
    嚇罪之構成要件有別，再者，原告隨即傳訊「你再繼續恐嚇
    ！我可以用你寫出來這些字裡行間的文字舉發告你不值得原
    諒不好意思我住的鄰里那很多有義氣大哥大姊他們都是8大
    行業願意請求吃飯他們會樂意一起陪伴…別鬧了?有種有尬司
    儘管去告」回應被告，並未見有何心生恐懼之情，要難認被
    告甲○○所為該當刑法恐嚇安全罪之構成要件，認罪嫌不足，
    以109年度偵字第10621號為不起訴處分在案，有前開不起訴
    處分書可參（本院卷第43至45頁）。本院審酌前開手機簡訊
    發送之文字，並未以加害生命、身體、自由等具體惡害通知
    原告，致生危害於原告之安全，且原告就因此受有5個月無
    法營業之損失，亦未舉證證明之，尚與侵權行為之要件有別
    ，從而，原告主張被告甲○○應負此部分侵權行為之損害賠償
    責任，應無理由。
四、綜上所述，原告依侵權行為之法律關係，請求被告甲○○給付
    原告6,400元之範圍內，為有理由，自應准許。其餘部分之
    請求，則均無理由，應予駁回。
五、本件判決事證已臻明確，兩造其餘攻擊防禦方法及所提證據
    ，核與判決結果不生影響，爰不逐一論述，併此敘明。
六、據上論結，本件原告之訴為一部有理由，一部無理由，依民
    事訴訟法第79條，判決如主文。
中　　華　　民　　國　　111 　年　　2 　　月　　15　　日
                  臺灣嘉義地方法院嘉義簡易庭
                                  法　官　羅紫庭
以上正本係照原本作成。
如對本判決上訴，須於判決送達後20日內向本庭（嘉義市○○路
000○0號）提出上訴狀（均須按他造當事人之人數附繕本）。如
委任律師提起上訴者，應一併繳納上訴審裁判費。
中　　華　　民　　國　　111 　年　　2 　　月　　16　　日
                                 書記官  葉昱琳